【裁判字號】    95,訴,1561
【裁判日期】    950811
【裁判案由】    違反槍砲彈藥刀械管制條例
【裁判全文】
臺灣臺中地方法院刑事判決              95年度訴字第1561號
公  訴  人  臺灣臺中地方法院檢察署檢察官
被      告  甲○○
                    另案於台灣台中監獄執行
指定辯護人  本院公設辯護人  丙○○
上列被告因違反槍砲彈藥刀械管制條例案件，經檢察官提起公訴
（九十五年度偵字第九九二五號），本院判決如下：
    主    文
甲○○未經許可，持有可發射子彈具有殺傷力之改造槍枝，處有
期徒刑年捌月，併科罰金新臺幣陸萬元，罰金如易服勞役，以
新臺幣仟元折算壹日。扣案仿WALTHER廠PPK/S型半自動手槍之
改造手槍壹枝（含彈匣壹個，槍枝管制編號000000000
0號）、制式子彈壹顆，均沒收。
    犯罪事實
一、甲○○明知具有殺傷力之仿WALTHER廠PPK/S型半自動手槍之
    改造手槍一枝（含彈匣一個，槍枝管制編號0000000
    000號）及直徑約7‧62mm之制式子彈一顆、直徑分別為8
    ．25mm、8．84mm之金屬彈頭之土造子彈二顆，分別屬槍砲
    彈藥刀械管制條例第八條、第十二條所列之其他可發射金屬
    或子彈具有殺傷力之槍枝與彈藥，非經中央主管機關許可，
    不得非法持有，竟於民國九十三年七、八月間，在臺中市○
    ○路附近，以新台幣（下同）五十萬元之代價，向真實姓名
    年籍不詳，綽號「阿坡」之成年男子，購入上開槍枝、子彈
    ，並將上開槍枝、子彈藏放在其臺中市○○路一三三巷二一
    號之一住處內。嗣於九十四年十二月六日十六時三十分許，
    甲○○持上開手槍一枝、子彈三顆，邀同池駿紘（另涉頂替
    罪嫌已提起公訴）前往臺中縣東勢鎮○○路三○六號「台糖
    健聯美容生活SPA」館，欲尋找女友張世惠，而於同日十六
    時四十分許為警查獲，並扣得上揭手槍一枝、子彈三顆（其
    中土造子彈二顆經試射）。
二、案經臺灣臺中地方法院檢察署檢察官自動偵查起訴。
    理    由
一、訊據被告甲○○就上開未經許可持有槍彈之犯罪事實，固於
    警詢、偵查中及本院審理時均自白不諱，惟就其開始持有本
    件槍彈之時間，則辯稱「係於九十四年與併辦部分（即九十
    四年度偵字第二○四○九號）之槍枝是同時買的，是在九十
    四年七、八月買的」云云。惟查，被告就其持有本件槍砲之
    時點，已於偵查中自白：「係九十三年七、八月買的，向『
    阿坡』買的，在臺中市○○路附近」等語（參九十四年度偵
    字第二○○四四號卷第一二五頁九十五年四月十一日筆錄）
    ，且被告甲○○就本件持有槍彈犯行，原係要求證人池駿紘
    頂替，迄該九十五年四月十一日經檢察官命二人對質時，始
    自白係自行持有，有偵查卷可按，故被告甲○○於同日既向
    檢察官坦承其為實際持有人，就本件槍彈之由來即再無隱瞞
    或扭曲之必要，且其於該日之陳述，較於本院陳述時距離其
    實際持有之時間為近，應無記憶發生錯誤之可能，故就其持
    有時間之始點，被告甲○○其於偵查中所述者，應較其於本
    院準備程序及審理時所述者為可採。又被告甲○○未經許可
    持有槍彈之犯罪事實，核與證人池駿紘、張世珠、盧詠晴、
    池芙蓉、張世惠、張世蘭證述情節相符，復有扣押物品目錄
    表、現場照片、行動電話雙向通聯紀錄表等在卷可按，復有
    改造手槍一枝、制式子彈一顆、土造子彈二顆扣案可資佐證
    ；而前開扣案之槍枝、子彈經送內政部警政署刑事警察局以
    性能檢驗法、試射法鑑驗結果，認送鑑改造手槍一支（含彈
    匣一個，槍枝管制編號0000000000號），係由仿
    WALTHER廠PPK/S型半自動手槍製造之槍枝換裝土造金屬槍管
    改造而成之改造手槍，可以單動方式供擊發適用子彈使用，
    而具殺傷力；另送鑑制式子彈一顆，認具殺傷力，土造子彈
    二顆，實際試射均可擊發，亦均具殺傷力等情，有內政部警
    政署刑事警察局九十四年十二月二十二日刑鑑字第○九四○
    一九二八三○號槍彈鑑定書一紙附卷可稽，此外，並有照片
    十張附卷可參，足認被告自白確與事實相符，堪予採信，本
    案事證明確，被告犯行洵堪認定。
二、按未經許可，無故持有槍、彈罪，其持有之繼續，為行為之
    繼續，至持有行為終了時，均論為一罪，不得割裂（最高法
    院九十年度台上字第三二七０號裁判要旨參照）。核被告所
    為，係犯槍砲彈藥刀械管制條例第八條第四項之未經許可持
    有可發射子彈具有殺傷力之改造槍枝罪，及同條例第十二條
    第四項之未經許可持有子彈罪。檢察官以被告所為，係犯同
    條例第八條第四項之未經許可寄藏可發射子彈具有殺傷力之
    改造槍枝罪，及同條例第十二條第四項之未經許可寄藏子彈
    罪，惟被告係自行購得上開槍彈，並置於自己之住處，並非
    受他人委託而寄放，自屬持有而非寄藏，檢察官容或有所誤
    會，惟兩者法條相同，無變更法條之問題。被告以一行為同
    時觸犯未經許可持有可發射子彈具有殺傷力之改造槍枝罪及
    未經許可持有子彈罪，為想像競合犯，應依刑法第五十五條
    規定，從一重以未經許可，持有可發射子彈具有殺傷力之改
    造槍枝罪處斷。爰審酌被告前於八十八年間，因懲治盜匪條
    例、竊盜等案件，經臺灣屏東地方法院判處應執行有期徒刑
    八年二月併褫奪公權五年確定，於九十二年三月七日因縮短
    刑期假釋出監，至九十六年四月十三日始假釋期滿，有其臺
    灣高等法院前案紀錄表在卷足憑，其於假釋期間又犯本罪，
    堪認品行不佳，並斟酌其持有可發射子彈具有殺傷力之槍枝
    及子彈（其中一顆子彈且為制式子彈）之時間逾一年，復持
    往他人店內，已嚴重危害社會治安及安全，以及犯罪後坦承
    部分犯行等一切情狀，量處如主文所示之刑。
三、按新舊法比較，固應就罪刑有關之共犯、未遂犯、想像競合
    犯、牽連犯、連續犯、結合犯，以及累犯之加重、自首之減
    輕暨其他法定加減原因（如身分加減）與加減例等一切情形
    ，綜其全部罪刑之結果而為比較。惟就易刑處分之部分，與
    上開加減原因等無涉，故本院單獨就本案併科罰金刑部分，
    以新法諭知易服勞役之折算標準，說明如下：
（一）槍砲彈藥刀械管制條例第八條第四項之未經許可持有改造
      手槍罪，法定刑需併科新臺幣七百萬元以下罰金，據修正
      後刑法第三十三條第五款修正為：「主刑之種類如下：五
      、罰金：新臺幣一千元以上，以百元計算之」等規定，是
      依修正後之法律，槍砲彈藥刀械管制條例第八條第四項之
      未經許可持有改造手槍罪所得科處之罰金刑最低為新臺幣
      一千元；然依被告等行為時之刑罰法律，即修正前刑法第
      三十三條第五款規定之罰金最低額一元，該罪之罰金刑最
      低額為銀元一元，若換算為新臺幣，僅為新臺幣三元。因
      此，比較上述修正前、後之刑罰法律，自應以被告行為時
      關於併科罰金刑之法律較有利於被告。
（二）被告等人於犯罪時之刑法第四十二條第二項前段規定：「
      易服勞役以一元以上三元以下折算一日」，又被告等人行
      為時之易服勞役折算標準，修正前罰金罰鍰提高標準條例
      第二條（現已刪除）規定，就其原定數額提高為一百倍折
      算一日，則本件被告行為時之易服勞役折算標準，最高應
      以銀元三百元折算一日，經折算為新臺幣後，應以新臺幣
      九百元折算為一日。惟九十五年七月一日修正公布施行之
      刑法第四十二條第三項前段規定：「易服勞役以新臺幣一
      仟元、二仟元或三仟元折算一日。」比較修正前後之易服
      勞役折算標準，以九十五年七月一日修正公布施行後之規
      定，較有利於被告，則依刑法第二條第一項但書，應適用
      修正後刑法第四十二條第三項前段之規定，定其折算標準
      。
（三）綜合上述各條文修正前、後之比較，揆諸前揭最高法院決
      議及修正後刑法第二條第一項前段、但書規定之「從舊從
      輕」原則，因被告等人所犯，雖依修正前刑法第三十三條
      第五款規定，其法定得予科處之罰金刑最低額度較低，但
      因本件未對被告併科予罰金最低刑，對被告不生實質之影
      響，而依修正後刑法第四十二條第三項前段規定，其易服
      勞役之折算標準較高，綜其全部罪刑之比較，本件自應一
      體適用被告行為後之法律，即修正後刑法之相關規定予以
      論處，併此敘明。
四、扣案之仿WALTHER廠PPK/S型半自動手槍之改造手槍一枝（含
    彈匣一個，槍枝管制編號0000000000號）及具殺
    傷力之制式子彈一顆，均係屬違禁物，爰依刑法第三十八條
    第一項第一款規定宣告沒收。至於其餘扣案之二顆具有殺傷
    力之土造子彈，業因囑託內政部警政署刑事警察局鑑驗，經
    鑑驗試射擊發而僅餘彈殼，已失去子彈之功能而不具有殺傷
    力，業如前述，已非屬違禁物，本院爰不為沒收之諭知，附
    此敘明。
五、另移送併辦（九十四年度偵字第二○四○九號）意旨略以：
    被告甲○○於九十四年十月上旬，在臺中市○○路某家電動
    玩具店內，向真實姓名年籍不詳綽號「阿三」之成年男子，
    以三萬元購買可供擊發適用子彈，槍管、槍機為金屬，機械
    性能良好而具殺傷力之改造手槍一支（含彈匣一個，槍枝管
    制編號為0000000000號）及具有殺傷力之土造子
    彈六顆，而自斯時起，未經許可，無故持有槍、彈。迄於九
    十四年十月二十八日二十二時五分，為警在臺中市○區○○
    路一段一四三號前方查獲，並扣得前述之改造手槍一枝（附
    彈匣一個）及具殺傷力之土造子彈六顆，因認與本件有連續
    犯之裁判上一罪關係。被告甲○○就其開始持有併辦部分槍
    彈之時間，於本院辯稱：「係於九十四年七、八月買的，在
    持有二、三個月後被警察查獲」云云。惟查，被告就其開始
    持有併辦部分槍彈之時間，已於警詢時自白：「（該查扣槍
    枝於何時何處購買？）九十四年十月初在臺中市○○路一家
    電玩店」（參九十四年十月二十八日警詢筆錄），於偵查中
    復稱：「（在警察局所述是否實在？）實在。（槍是多少錢
    買？）全部共三萬元買的」（參九十四年十月二十九日訊問
    筆錄，九十四年度核交字第四八六號卷第十頁），該陳述分
    別係查獲當日及翌日所為，應無記憶發生錯誤之可能，此外
    亦無可資證明足以影響其當時自白可信性之證據，自較其八
    個月後於本院所陳述者為可採，堪認被告開始持有併辦部分
    槍彈之時間，即為九十四年十月上旬。從而，被告開始持有
    併辦部分槍彈之時間，與本件開始持有槍彈之時間（九十三
    年七、八月），兩者相距已逾一年二月，要難認係以概括犯
    意為之而有連續犯之裁判上一罪關係，本院自無從一併審酌
    。是以併辦部分及被告關於此部分是否有自首情事之辯解等
    ，均應退回由檢察官另行處理，併此敘明。
據上論斷，應依刑事訴訟法第二百九十九條第一項前段，槍砲彈
藥刀械管制條例第八條第四項、第十二條第四項，刑法第十一條
前段、第二條第一項但書、第五十五條，刑法第四十二條第三項
前段，第三十八條第一項第一款，判決如主文。
本案經檢察官乙○○到庭執行職務。
中    華    民    國    95    年    8     月    11    日
                  刑事第十五庭  審判長法  官  曾佩琦
                                      法  官  周瑞芬
                                      法  官  陳宗賢
上正本證明與原本無異。
如不服本判決，應於送達後十日內向本院提出上訴狀（須附繕
本），上訴於台灣高等法院台中分院。
                                      書記官  劉家瑜
中    華    民    國    95    年    8    月    11    日


司法院資訊處製作；財團法人民間司法改革基金會備份。
